臺灣花蓮地方法院民事判決　九十三年度訴字第一二三號
　　原　　　告　甲○○
　　被　　　告　乙○○
右當事人間執行異議事件，本院判決如左：
      主      文
原告之訴駁回。
訴訟費用由原告負擔。
      事 實 及 理 由
一、本件原告起訴主張：如附件所示。並聲明：本院九十二年度執字第四九八八號強
    制執行事件之強制執行程序應予撤銷。
二、按原告之訴，依其所訴之事實，在法律上顯無理由者，法院得不經言詞辯論，逕
    以判決駁回之，民事訴訟法第二百四十九條第二項定有明文。次按執行名義無確
    定判決同一之效力者，於執行名義成立前，如有債權不成立或消滅或妨礙債權人
    請求之事由發生，債務人亦得於強制執行程序終結前提起異議之訴。債務人對於
    債權人依第四條之二規定聲請強制執行，如主張非執行名義效力所及者，得於強
    制執行程序終結前，向執行法院對債權人提起異議之訴，強制執行法第十四條第
    二項、第十四條之一第一項亦有明文，換言之，依上開規定提起債務人異議之訴
    ，僅得由強制執行事件債務人或強制執行法第四條之二所指執行名義效力所及之
    人對強制執行事件債權人提起，始為適格。再按第三人異議之訴之原告，須為執
    行名義效力所不及之人，且對執行標的物有足以排除強制執行之權利，而強制執
    行法第十五條所謂就執行標的物有足以排除強制執行之權利者，係指對於執行標
    的物有所有權、典權、留置權、質權存在情形之一者而言（最高法院六十八年度
    台上字第三一九○號判例參照）。
三、經查：
（一）訴外人石錦秀於民國八十九年二月一日以其所有之不動產供主債務人石錦秀及
      連帶債務人林金花、劉桂宏、原告甲○○向被告乙○○所負債務之擔保，設定
      債權額新台幣（下同）九十二萬五千二百元之抵押權，嗣因系爭債務已屆清償
      期而未為清償，被告乙○○遂聲請本院裁定拍賣抵押物，經本院九十一年度拍
      字第三一九號裁定准許，被告乙○○乃以前開裁定為執行名義向本院聲請對訴
      外人石錦秀所有之上開抵押物強制執行，並經本院民事執行處九十二年度執字
      第四九八八號受理在案，業據本院調閱本院九十二年度執字第四九八八號民事
      執行卷核閱屬實。
（二）本件原告主張依上開規定提起本訴，則原告提起債務人異議之訴或第三人異議
      之訴，自應立於強制執行事件債務人或執行名義效力所及之人或對執行標的物
      有足以排除強制執行權利之人之地位提起訴訟，始為適格。然查本件強制執行
      事件債務人為訴外人石錦秀，俱如前述，而原告僅為系爭債務之連帶債務人，
      既非本件強制執行事件之債務人，亦非執行名義效力所及之人，且對本件強制
      執行事件之執行標的物即執行債務人石錦秀所有之上開不動產，亦無足以排除
      強制執行之權利，揆諸前開說明，原告提起本件訴訟，即為當事人不適格。是
      原告對被告提起本件訴訟，依其所訴之事實，在法律上顯無理由者，爰不經言
      詞辯論，逕以判決駁回原告之訴。
四、訴訟費用負擔之依據：民事訴訟法第七十八條。
中　　　華　　　民　　　國　　九十三　　年　　 十一 　　月　　　一　　　日
　　　　　　　　　　　　　　　臺灣花蓮地方法院民事庭
　　　　　　　　　　　　　　　　　法　　　官　陳燁真
右正本証明與原本無異。
如對本判決不服，應於送達後廿日內，向本院提出上訴狀（應抄附繕本）。
中　　　華　　　民　　　國　　九十三　　年　　 十一 　　月　　　八　　　日
　　　　　　　　　　　　　　　　　法院書記官　陳源財
